高雄高等行政法院裁定
                             　 100年度訴字第174號
                                民國100年6月22日辯論終結
原      告  吳欣諦
訴訟代理人　郭清寶　律師
            鍾靚凌　律師
被      告　財政部高雄市國稅局
代　表　人　何瑞芳  局長
訴訟代理人  辛三保
            張廷榕
上列當事人間債務人異議之訴事件，原告提起行政訴訟，本院裁
定如下：
    主  文
本件移送臺灣高雄地方法院。
    理  由
一、按「行政法院認其無受理訴訟權限者，應依職權以裁定將訴
    訟移送至有受理訴訟權限之管轄法院。」行政訴訟法第12條
    之2第2項前段定有明文。又按「債務人異議之訴，由高等行
    政法院受理；其餘有關強制執行之訴訟，由普通法院受理。
    」「公法上金錢給付義務之執行事件，第三人就執行標的物
    認有足以排除執行之權利時，得於執行程序終結前，依強制
    執行法第15條規定向管轄法院提起民事訴訟。」行政訴訟法
    第307條及行政執行法施行細則第18條亦分別定有明文。準
    此，債務人異議之訴係對於執行名義所示之實體請求權有所
    爭執，此項公法上權利義務之爭執，自應由高等行政法院受
    理。至於其餘有關強制執行之訴訟，例如第三人異議之訴、
    參與分配之訴、分配表異議之訴、關於外國船舶優先權之訴
    及債權人對第三人之聲明認為不實之訴等，則係就執行標的
    物或執行債權之歸屬等之爭執，性質上純屬私權之爭訟，自
    宜由普通法院受理，行政訴訟法第307條立法理由闡述甚明
    。
二、本件原告起訴意旨略以：
（一）被繼承人吳水生生前擔任祥駿工程行之名義負責人，嗣於
      民國91年8月20日過世，因祥駿工程行積欠營業稅及營利
      事業所得稅，改制前財政部臺灣省南區國稅局高雄縣分局
      遂以其繼承人即原告、吳潘文嬌、吳欣亭、吳欣儒等人未
      辦理拋棄繼承或限定繼承為由，向法務部行政執行署高雄
      行政執行處（下稱高雄行政執行處）對上開繼承人之財產
      聲請強制執行在案。查祥駿工程行之實際負責人為訴外人
      林清發，而吳水生生前從未將工作相關事宜告知原告，原
      告係於吳水生過世後收到高雄行政執行處之函文時，始知
      悉吳水生擔任祥駿工程行之名義負責人，並有欠稅之事實
      ，連吳水生國庫專戶存款一事，亦係經訴外人林清發告知
      後，其繼承人吳潘文嬌方提領出來，然亦如數清償予被告
      ，而原告除該筆專戶存款外，並無從被繼承人吳水生繼承
      而得之財產，而原告業已背負此一債務8年有餘，若讓原
      告繼續背負此債務，對原告顯失公平，依民法繼承編施行
      法第1條之3第4項規定，原告應以所繼承之財產為限，負
      清償責任，今被告竟就原告之自有財產為執行，於法有違
      。
（二）按「債務人異議之訴，由高等行政法院受理；‧‧‧。」
      行政訴訟法第307條定有明文。次按「按行政執行名義成
      立後，如有消滅或妨礙債權人請求之事由發生，不論其執
      行名義為何，於強制執行程序終結前應許債務人提起異議
      之訴，以排除強制執行。行政訴訟法第307條前段規定：
      『債務人異議之訴，由高等行政法院受理』，應認其係屬
      行政訴訟法關於債務人異議訴訟類型之規定。雖該條係列
      於同法第8編，但既未明定僅以同法第305條第1項或第4項
      規定之執行名義為強制執行者為限，始有其適用，則行政
      處分之受處分人，於行政機關以行政處分為執行名義行強
      制執行時，如於執行名義成立後有消滅或妨礙債權人請求
      之事由發生，亦得於強制執行程序終結前，向高等行政法
      院提起債務人異議之訴。」業經最高行政法院97年5月份
      第1次庭長法官聯席會議（一）決議在案。是原告向鈞院
      提起本件債務人異議之訴，於法無違，鈞院亦有管轄權。
（三）退步言之，若鈞院認為原告對「執行債務是否客觀存在與
      金額大小」「原告是否為執行名義所及」皆不爭執，而認
      本件非屬鈞院管轄，請鈞院依行政訴訟法第12條之2第2項
      規定依職權以裁定將訴訟移送臺灣高雄地方法院等語。並
      聲明求為判決被告移送高雄行政執行處以94年度營所稅執
      專字第00043661號函所發之執行命令應予撤銷。
三、經查，原告提起本件行政訴訟，請求撤銷被告移送高雄行政
    執行處以94年度營所稅執專字第00043661號函所發之執行命
    令，無非係以依民法繼承編施行法第1條之3第4項規定，原
    告應以所得遺產為限，就其被繼承人吳水生即祥駿工程行之
    稅捐債務負清償責任，而被告竟對原告之自有財產強制執行
    ，於法有違為據。然從實體法之觀點言之，原告既非爭執「
    上開稅捐執行債務是否客觀存在與金額大小（客觀面）」，
    亦非爭執「其本人是否為上開稅捐執行債務執行名義所及之
    債務人（主觀面）」，而是在二者均不爭執之情況下，主張
    其對上開執行債務僅負有限責任（以所繼承之遺產為限負清
    償責任），根本不符合債務人異議之訴之客觀要件（最高行
    政法院99年度裁字第3509號裁定意旨參照）。是原告提起本
    件訴訟，係以排除執行標的物之強制執行為目的，核屬第三
    人異議之訴（最高法院68年臺上字第718號、77年臺抗字第1
    43號判例亦採相同見解），揆諸首揭規定，應由普通法院受
    理，行政法院並無受理訴訟權限。從而，原告向本院提起本
    件行政訴訟，難謂合法，爰依行政訴訟法第12條之2第2項前
    段規定，依職權將本件訴訟移送於有審判權之臺灣高雄地方
    法院審理。
中　　華　　民　　國　　100　 年　　6　　 月　　29　　日
              高雄高等行政法院第三庭
                          審判長法官　邱　政　強
                                法官　林　勇　奮
                                法官　李　協　明
以上正本係照原本作成。
如不服本裁定，應於裁定送達後10日內以書狀敘明理由，經本院
向最高行政法院提出抗告（須按對造人數附具繕本）。
中　　華　　民　　國　　100　 年　　6　　 月　　29　　日

　　　　　　　　　　　　　　　書記官  周  良  駿